【裁判字號】    92,上訴,1834
【裁判日期】    920710
【裁判案由】    殺人未遂
【裁判全文】
臺灣高等法院刑事判決                          九十二年度上訴字第一八三四號
    上  訴  人
    即  被  告  ＣＨＡＩＹＡ  .
                中文譯音為：.
    指定辯護人  本院公設辯護人  甲○○
右上訴人因殺人未遂案件，不服臺灣桃園地方法院九十二年度訴字第二０九號，中華
民國九十二年四月二十九日第一審判決（起訴案號：臺灣桃園地方法院檢察署九十二
年度偵字第八八三號），提起上訴，本院判決如左：
    主  文
上訴駁回。
    事  實
一、ＣＨＡＩＹＡ  ＫＡＮ  ＫＨＷＡＮＣ  ＨＡＴ（中文譯音為：乙○，以下逕稱
    之）為泰國籍勞工，自民國（下同）九十一年六月十一日來台並任職於桃園縣楊
    梅鎮○○里○○路四八九號元富鋁業股份有限公司（以下簡稱元富公司）。因其
    與該公司同國籍勞工ＳＩＮＧＮＯＩ  ＰＨＯＮＣＨＡＩ（中文譯音為：朋猜）
    間存有嫌隙，於九十二年一月五日晚間八時許，二人適同在前開公司對面之同縣
    新屋鄉○○路六二二號泰國餐廳用餐，酒後又因口角而起爭執進而互毆（傷害部
    份均未據告訴）。乙○竟心生不滿，乃即進入該餐廳廚房內之取出菜刀一把，並
    基於殺人之犯意，趁朋猜不及反應，突持之朝朋猜之頭臉要害部位先猛力砍殺二
    刀，分別砍中朋猜所戴帽沿及右顏面部位，並造成朋猜右臉部自鼻心至右下頦部
    深部撕裂傷長十五公分，並大量出血。惟乙○仍不饜足，持刀續再砍殺朋猜一刀
    ，朋猜則即時伸手擋住頭臉以資防護，惟仍造成其二側手部遭菜刀深部切傷各四
    公分及三公分長併韌帶斷裂。幸經旁人攔阻乙○繼續砍殺，及朋猜忍痛迅速逃出
    餐廳求救，而由同事送回元富公司警衛室後再召計程車及時送醫急救，始免於難
    。警方據報後趕赴現場查獲乙○，並扣得前開行兇所用之菜刀一把。
二、案經桃園縣警察局楊梅分局報請臺灣桃園地方法院檢察署檢察官偵查起訴。
    理  由
一、右揭事實，訊據被告ＣＨＡＩＹＡＫＡＮＫＨＷＡＮＣＨＡＴ矢口否認其有殺人
    之故意，辯稱當時是被害人先打伊，伊回手互毆，並跑到廚房裡，伊順手拿一支
    菜刀跑出來，警告他們不要過來，但是他們還是過來打伊，伊就拿刀刺揮舞，伊
    並不是有意要殺被害人，伊跟被害人並不熟，伊只是防衛自己，伊僅有砍被害人
    一刀云云。
二、惟查，被告ＣＨＡＩＹＡＫＡＮＫＨＷＡＮＣＨＡＴ如何於右揭時地持銳器菜刀
    一把連續砍殺朋猜等情，業據其迭於警訊及偵查中自白甚明，復分據被害人朋猜
    於警訊及原審審理中指訴明確，並經證人即至現場處理之警員謝譯鋐及元富公司
    管理泰籍勞工之張國平、泰國餐廳負責人賴玉青、女服務生周嘉蘭、與被告、被
    害人同為元富公司泰國籍勞工且在場目睹之證人唐威、蘇文、阿停、安山及本萊
    等人於原審審理中證述屬實，經核所述之情節大致相符。復有扣案如事實欄所述
    之菜刀一把及被害人朋猜所戴之帽子一頂（帽沿有明顯刀砍痕跡）可資佐證，而
    被害人朋猜被砍殺之後受有右臉部自鼻心至右下頦部深部撕裂傷長十五公分，並
    大量出血，二側手部切傷各四公分及三公分長併韌帶斷裂。有診斷證明書乙紙及
    壢新醫院九十二年三月十九日壢新醫字第九二○一六九號函附被害人朋猜急診病
    歷乙件在卷可憑。被害人朋猜於警訊時雖稱遭被告砍殺二刀，與其於原審審理中
    指述遭被告砍殺三刀之陳述稍有差異。惟查被害人朋猜於原審審理中所提出經證
    人本萊、安山證明確為被害人於案發時所戴之上開帽子一頂，其帽沿上確有被刀
    割破之切痕，適足以證明被告另尚有砍殺被害人一刀共計三刀之事實，故其其警
    訊中所言應係指刀砍致其受傷之次數，尚不得僅以被害人朋猜該警訊中所言，即
    認定被告僅砍殺二刀。被告雖亦辯稱僅砍殺一刀云云，因與被害人受有面部及手
    部雙重創傷，而顯與事理不符，更不足採。又被告固辯稱遭被害人及證人唐威、
    本萊圍毆始持刀防衛云云。然查被告於警訊及偵查中均未曾言及此情，其至原審
    及本院審理中始就此置辯，已足疑為事後畏罪圖卸之詞。且本件係被告先行持酒
    瓶向被害人作勢毆擊，且被害人及證人等均僅有阻止之動作而未毆打被告等情，
    業據上開泰籍證人多名於原審審理中證述明確，且互核一致，況本件被告初即有
    侵害被害人之行為，縱使其與被害人間曾有互毆行為，亦不得主張正當防衛權，
    是被告上開辯解亦不足採。
三、按刑法上殺人罪與傷害致人於死罪之區別，本視加害人有無殺意為斷，被害人所
    受之傷害程度，固不能據為認定有無殺意之唯一標準，但加害人之下手情形及被
    害人之致命部位如何，於審究犯意方面，仍不失為重要之參考資料。按頭臉部為
    人體要害，持刀砍殺頭臉將導致死亡之結果，此為公眾週知之道理，被告持鋒利
    之菜刀朝被害人之臉部連砍三刀，縱使一刀未砍中頭臉，僅砍中被害人朋猜所戴
    帽沿，惟觀之被害人所戴帽沿切痕深刻，另一刀因朋猜即時伸手擋住頭臉，造成
    其二側手部遭菜刀深部切傷各四公分及三公分長併韌帶斷裂，惟另一刀仍造成被
    害人受有右臉部自鼻心至右下頦部深部撕裂傷長十五公分，並大量出血，足見被
    告下手之重、用力之猛，其用意非僅在傷害，而有殺害被害人朋猜之犯意甚明，
    其所辯無意殺人云云，自難置信。又雖嗣被告幸經旁人阻止及緊急將被害人送醫
    急救得法，而未發生死亡之結果，惟此亦不影響被告殺人犯行之成立。綜上，本
    件事證已臻明確，被告犯行堪以認定。
四、查被告持以行兇之扣案菜刀一把，尖銳而鋒利，而人體之頭、臉部係重要之器官
    ，如受外力或銳器攻擊，客觀上足以危害生命，被告持扣案之菜刀砍擊被害人朋
    猜之臉部，其主觀上欲殺害人之犯意，至為明顯。其接續持該菜刀以相當之力道
    ，朝被害人之臉部猛砍，其中一刀更砍中朋猜之右顏面部位，並造成朋猜右臉部
    自鼻心至右下頦部深部撕裂傷長十五公分，並大量出血，益證被告自始即存有殺
    人犯意。核被告所為，係犯刑法第二百七十一條第二項、第一項之殺人未遂罪。
    惟被告所犯殺人之罪行尚屬未遂，應依未遂犯之規定減輕之刑。又被告先後砍殺
    被害人三刀，為接續犯，僅成立一個殺人未遂罪。
五、原審認被告罪證明確，援引刑法第二百七十一條第二項、第一項、第二十六條、
    第九十五條之規定，並審酌被告乙○為受元富公司聘僱之泰國籍勞工，竟不思安
    分守己，努力工作，僅因細故即萌殺機，竟對同胞痛下毒手，手段凶殘，嚴重危
    及我國社會安寧秩序，惡性非輕，且犯罪後竟砌詞狡辯，以圖卸責，足見其悔意
    不深，惟念其遠赴異鄉，難以適應，且本件畢竟未生難彌憾事，及被害人亦表不
    願追究（有撤回告訴狀乙件在卷可稽）等一切情狀，量處有期徒刑五年二月，又
    以被告乙○為泰國人，有外僑居留證影本在乙件附於偵查卷內為憑，併依刑法第
    九十五條規定，諭知於刑之執行完畢或赦免後，驅逐出境。另敘明扣案之菜刀一
    把，雖係供被告犯本件殺人未遂罪所用之物，惟因非被告所有而係泰國餐廳所有
    ，爰不諭知沒收。原審認事用法，並無不合，量刑亦屬妥適，被告提起上訴，其
    猶執陳詞否認具有殺人之犯意云云，上訴無理由，應予駁回。
據上論斷，應依刑事訴訟法第三百六十八條，判決如主文。
本案經檢察官洪泰文到庭執行職務。
中      華      民      國    九十二    年      七      月      十      日
                              臺灣高等法院刑事第十七庭
                                  審判長法  官  陳  正  雄
                                        法  官  許  宗  和
                                        法  官  許  錦  印
右正本證明與原本無異。
如不服本判決，應於收受送達後十日內向本院提出上訴書狀，其未敘述上訴之理由者
並得於提起上訴後十日內向本院補提理由書（均須按他造當事人之人數附繕本）。
                                        書記官  楊  妙  恩
中      華      民      國    九十二    年      七      月     十一     日
附錄本案論罪科刑法條全文：
刑法第二百七十一條：
殺人者，處死刑、無期徒刑或十年以上有期徒刑。
前項之未遂犯罰之。
預備犯第一項之罪者，處二年以下有期徒刑。


司法院資訊處製作；財團法人民間司法改革基金會備份。
